臺北高等行政法院判決
　　　　　　　　　　　　　　　93年度訴字第03311號
　　　　　　　　　　　　　　　.
原　　　告　凱格蘭廣告實業有限公司
代　表　人　甲○○（董事）
被　　　告　臺北市政府衛生局
代　表　人　張珩（局長）
訴訟代理人　丙○○
上列當事人間因藥事法事件，原告不服臺北市政府中華民國93年
4月30日府訴字第09312684900號訴願決定，提起行政訴訟。本院
判決如下：
　　主  文
原告之訴駁回。
訴訟費用由原告負擔。
　　事  實
一、事實概要：
    原告於民國（下同）92年9月11日在中國時報G8版（版面上
    方載明「全版廣告」）刊登「奈米活膚絹」（下稱系爭產品
    ）廣告，系爭產品並非藥物，卻於廣告內容宣稱「奈米活膚
    絹．．．不但可以在短時間內抑止臉上的粉刺、痘痘生長，
    更有活膚、柔膚、美膚的功能．．．使用約30天會讓人看起
    來更年輕2-3歲．．．詳細資訊請洽：（02）0000-0000。目
    前7-11統一型錄買2送1之全省限量1500條優惠活動．．．由
    於產品效果極佳．．．敬請欲購者從速！」（下稱系爭廣告
    ）涉及醫療效能宣傳之詞句，案經行政院衛生署中醫藥委員
    會辦理「平面媒體監視計畫」時查獲，由該署以92年10月16
    日衛署藥字第0920326223號函移請被告處理。經被告以92年
    10月27日北市衛四字第09236952600號函囑臺北市萬華區衛
    生所查明，經該所查得系爭廣告之委刊人係原告後，以92年
    11月3日北市萬衛三字第09260694200號函移請臺北市大同區
    衛生所查證，案經該所於92年11月7日對原告之代表人甲○
    ○進行訪談，當場製作談話紀錄，並以92年11月10日北市同
    衛三字第09260598200號函檢附談話紀錄及相關資料，報請
    被告核處。案經被告核認前開產品並非藥物，涉及醫療效能
    之宣傳，違反藥事法第69條規定，乃依同法第91條第1項規
    定，以92年11月20日北市衛四字第09237550900號行政處分
    書，處以原告新臺幣（下同）60,000元罰鍰，並命違規廣告
    應立即停止刊登。原告不服，於92年11月24日向被告提出異
    議，申請復核，經被告以92年12月5日北市衛四字第0923797
    0400號函（下稱原處分）復維持原行政處分。原告猶表不服
    ，提起訴願遭決定駁回後，遂提出行政訴訟。
二、兩造聲明：
　(一)原告聲明：
    1.訴願決定及原處分均撤銷。
    2.訴訟費用由被告負擔。
　(二)被告聲明：如主文所示。
三、兩造之爭點：
　(一)原告主張之理由：
    1.系爭廣告之新聞草稿乃證人即任職於大成報記者之乙○○
      ，提供予其朋友即任職於中國時報廣告部之業務專員孫玉
      桂，再由報社來刪減內容，而最初原告主動提供系爭產品
      之訊息予乙○○，係於系爭廣告刊登前3、4個月，當初原
      告係希望乙○○能刊登；惟乙○○並未承諾，是原告並無
      委託乙○○刊登系爭廣告之事實，且無論系爭廣告刊登前
      或刊登後，亦均未曾支付乙○○任何報酬，此有乙○○93
      年11月11日準備程序筆錄證言附卷可稽，因此，原告並未
      委託中國時報刊登廣告，故系爭廣告實係由該報社所刊載
      的「報導」，並非「廣告」。又被告雖據孫玉桂之談話紀
      錄，指出此文係由原告委託刊登云云，然依一般經驗法則
      ，委託刊登須有委任刊登書（委刊單）或者廣告刊登的繳
      款收據或證明；惟該報社未提出上開證據以實其說而硬將
      過錯推予原告承擔，是其談話紀錄內容並不足採。復本件
      系爭廣告之產品於國內外市場上已行銷多年，大部分報章
      雜誌皆有舊廣告資料存檔，故業務人員或記者常有為充其
      版面擷取舊檔案資料再發新聞之情形，是刊登與否之主導
      權在於報社並非廠商，又報社係以何種內容呈現，亦非廠
      商所能主控，自不可歸責於原告。
    2.至訴願決定指摘原告既稱僅於媒體採訪時提供資料，何以
      復主張曾將系爭廣告文送審，顯係前後矛盾云云；惟查，
      原告為開業餘年的廣告公司，基於實務經驗，為免廣告文
      案誤觸法網而送審並不奇怪，而本件原告乃以電話多次詢
      問衛生所長官後，經其指示而寄送被告審查「奈米活膚絹
      」歸屬種類為何，是原告原意係為替廣告主詢求一個合乎
      標準，可使用之用語，不意卻遭被告將兩事混為一談，誤
      認此舉即代表原告默認系爭廣告為原告委託刊登，實屬一
      大誤會。
  (二)被告主張之理由：
    行政院衛生署中醫藥委員會查獲中國時報92年9月11日臺北
    縣版第G8版刊登之系爭廣告，因「奈米活膚絹」非屬藥物，
    惟廣告內容卻使用涉及醫療效能之宣傳，並經臺北市大同區
    衛生所查證屬實，有臺北市大同區衛生所92年11月7日談話
    紀錄附卷可稽，雖原告主張未委託該報社刊登系爭廣告；惟
    查系爭廣告刊登內容及相關資料係原告提供與報社記者始刊
    登，依經驗法則及一般通識，原告應預見報社可能刊登該產
    品資訊，且刊登之結果又為原告所樂見，加以系爭廣告之產
    品宣傳效益只歸屬於原告，則原告自應負間接故意法律責任
    ，故原告既有提供行為並經報社刊登，顯然違反首揭法文規
    定，原處分並無違法。
　　理  由
一、本件原分案編號為本院93年度簡字第761號，依簡易訴訟程
    序審理，惟查本件依原告之聲明，非屬行政訴訟法第229條
    第1項適用簡易程序事件，茲改為適用通常訴訟程序，合先
    敘明。
二、原告主張：系爭廣告之新聞草稿乃證人乙○○提供予中國時
    報業務專員孫玉桂，再由報社刪減內容，原告並無委託刊登
    系爭廣告，自不可歸責於原告，據此，依行政訴訟法第4條
    第1項規定，求為判決撤銷訴願決定及原處分云云。被告則
    以：系爭產品廣告涉及醫療效能宣傳之詞句，且系爭廣告內
    容及相關資料係原告提供與報社記者始刊登，原告自應負責
    ，原處分並無違誤，求為判決駁回原告之訴等語。
三、按藥事法第2條規定：「本法所稱衛生主管機關：在中央為
    行政院衛生署；在直轄市為直轄市政府；在縣（市）為縣（
    市）政府。」又依地方制度法第18條第9款第1目規定：「．
    ．．直轄市自治事項：．．．九、．．．(一)直轄市衛生管理
    。」屬地方自治事項，及同法第27條第1項規定「直轄市政
    府．．．就其自治事項，得依其法定職權．．．，訂定自治
    規則」。臺北市政府依據地方制度法第18條第9項第1款及第
    27條第1項之規定，以臺北市政府90年8月23日府秘二字第9
    010798100號公告：「主旨：公告本府主管業務委任事項，
    並自90年9月1日起生效。依據：一、行政程序法第15條。二
    、臺北市政府組織自治條例第2條第2項。公告事項．．．六
    、本府將下列業務委任本府衛生局，以該局名義執行之．．
    ．（八）藥事法中有關本府權限事項。．．．」將藥事法中
    有關該府之權限委任被告執行。是被告對本件自有管轄權，
    合先敘明。
四、按藥事法第4條規定：「本法所稱藥物，係指藥品及醫療器
    材。」、處分時第13條規定：「本法所稱醫療器材，係包括
    診斷、治療、減輕或直接預防人類疾病，或足以影響人類身
    體結構及機能之儀器、器械、用具及其附件、配件、零件。
    」、第69條規定：「非本法所稱之藥物，不得為醫療效能之
    標示或宣傳。」、處分時第91條第1項及第3項規定：「（第
    1項）違反第60條第2項、第63條、第65條、第69條、第80條
    第1項第1款至第3款規定之一，或調劑、供應管制藥品違反
    第60條第1項規定者，處新臺幣6萬元以上30萬元以下罰鍰。
    ．．．（第3項）違反第69條規定者，其標示醫療效能之物
    品沒入銷燬之。」嗣藥事法第13條、第91條於93年4月21日
    經總統公布修正，依修正後第13條規定：「（第1項）本法
    所稱醫療器材，係包括診斷、治療、減輕或直接預防人類疾
    病，或足以影響人類身體結構及機能之儀器、器械、用具及
    其附件、配件、零件。（第2項）前項醫療器材，中央衛生
    主管機關應視實際需要，就其範圍、種類、管理及其他應管
    理事項，訂定醫療器材管理辦法規範之。」就處分時第13條
    內容未修正，列為第1項，及配合行政程序法之施行，將藥
    事法施行細則第26條規定修正移列為第2項；修正後第91條
    規定：「（第1項）違反第65條、第69條或第80條第1項第1
    款至第3款規定之一者，處新臺幣6萬元以上30萬元以下罰鍰
    。（第2項）違反第69條規定者，其標示醫療效能之物品沒
    入銷燬之。」乃配合相關條文之修正，酌修罰則規定，惟罰
    鍰額度及沒收事項仍相同。比較修正前後規定，條文內容實
    質未變更，是本件仍得適用處分時藥事法第13條、第91條之
    規定。
五、92年9月11日中國時報G8版（版面上方載明「全版廣告」）
    刊登系爭廣告，因系爭產品並非藥物，系爭廣告涉及醫藥效
    能宣傳之詞句，經行政院衛生署中醫藥委員會辦理「平面媒
    體監視計畫」時查獲，由該署以92年10月16日衛署藥字第09
    20326223號函移請被告處理等情，為兩造所不爭，並有中國
    時報G8版、平面媒體廣告監視紀錄、上開函文附原處分卷可
    稽，堪認屬實。
六、原告雖主張未委託刊登系爭廣告，系爭廣告之新聞草稿係乙
    ○○提供予中國時報業務專員孫玉桂，再由報社刪減內容，
    自不可歸責於原告云云。惟查，臺北市萬華區衛生所於92年
    11月3日訪談中國時報社之業務專員孫玉桂並作成談話紀錄
    ，依該談話紀錄所載：「．．．問．．．．．．是由何人委
    刊？答：該則廣告是由『凱格蘭廣告實業有限公司』委託我
    刊登。．．．」等語（見談話紀錄），及對照證人乙○○證
    稱：「我是在大成報擔任記者，中國時報該篇報導者是我的
    朋友孫玉桂，我只是提供資料給他。（問：妳如何得知原告
    產品訊息？）是由原告提供給我的，．．．原告提供資訊給
    我時，有講希望我能刊登，但我並沒有承諾是否刊登，通常
    我們記者之間都會互通訊息。」等語（見本院93年11月11日
    準備程序筆錄），可見系爭廣告內容及相關資料係原告提供
    與報社記者始刊登，原告之本意即希望刊登，依經驗法則及
    社會一般通念，原告應有預見報社可能刊登系爭產品資訊，
    且刊登之結果又為原告所樂見，加以系爭廣告內容登載「詳
    細資訊請洽：（02）0000-0000。目前7-11統一型錄買2 送1
    之全省限量1500條優惠活動．．．敬請欲購者從速」，足使
    消費者得以循線購買，系爭廣告之產品宣傳效益實質歸屬於
    原告，則原告自應負間接故意法律責任，故原告既有提供行
    為並經報社刊登，顯然違反首揭規定。原告上開主張，自不
    得據以免責。
七、綜上所述，被告以92年11月20日北市衛四字第09237550900
    號行政處分書，處以處原告60,000元之最低罰鍰，並命違規
    廣告應立即停止刊登，原處分予以維持，認事用法，並無違
    誤，訴願決定遞予維持，亦無不合，原告起訴請求撤銷原處
    分及訴願決定，為無理由，應予駁回。
據上論結，本件原告之訴為無理由，爰依行政訴訟法第98條第3
項前段，判決如主文。
中　　華　　民　　國　　94　　年　 　1　　月　 19  　 日
                  第三庭審判長法  官　王立杰
                              法  官  王碧芳
                              法  官  胡方新
上為正本係照原本作成。
如不服本判決，應於送達後20日內，向本院提出上訴狀並表明上
訴理由，如於本判決宣示後送達前提起上訴者，應於判決送達後
20日內補提上訴理由書（須按他造人數附繕本）。
中　　華　　民　　國　　94　　年　 　1　　月　 19  　 日
                              書記官  陳幸潔
